臺灣臺南地方法院刑事判決　　　　　　　　　　　　　九十一年度易字第八七三號
　　公　訴　人　臺灣台南地方法院檢察署檢察官
　　被　　　告　寅○○
　　輔　佐　人
　　即被告之妻　　　　　辰○○.
　　指定辯護人　本院公設辯護人　丙○○
右列被告因竊盜案件，經檢察官聲請簡易判決處刑（九十一年度偵字第二三０六號）
，本院新市簡易庭認不宜以簡易判決處刑，簽請改依通常程序判決如左：
    主  文
寅○○連續竊盜，處拘役伍拾日，如易科罰金，以參佰元折算壹日，緩刑貳年。
    事  實
一、寅○○患有中度器質性精神病，領有中華民國身心障礙手冊，基於意圖為自己不
    法所有之概括犯意，於民國九十一年二月二十五日中午十二時許，連續在臺南縣
    新市鄉○○村○○段一０四一號土地之大社第三公墓，於精神耗弱之情形下，以
    隨手拾起非其所有之磚塊（未扣案）將墓碑前擺設之銅質花瓶、銅質香爐敲下之
    方式，竊取乙○○○、子○○、庚○○、卯○○、甲○、午○○、丁○○、癸○
    ○、戌○○、壬○○、酉○○、申○○、戊○○、丑○○、巳○○、己○○、辛
    ○○、未○○等十八人所有、為祭拜先人而鑄於墳前之銅質花瓶四十六個、銅質
    香爐十九個得手，共計價值新台幣（下同）五萬八千八百元，嗣於同日下午二時
    十分許，經巡邏之員警當場查獲，並扣得銅質花瓶共四十六個、銅質香爐十九個
    （業經發還被害人）。
二、案經臺南縣警察局善化分局報告臺灣台南地方法院檢察署檢察官聲請簡易判決處
    刑。
    理  由
一、右揭犯罪事實，迭據被告寅○○於警偵訊及本院審理時供承不諱，核與被害人乙
    ○○○、子○○、庚○○、卯○○、甲○、午○○、丁○○、癸○○、戌○○、
    壬○○、酉○○、申○○、戊○○、丑○○、巳○○、己○○、辛○○、未○○
    等十八人於警訊供述之情節大致相符，並有贓物暫行發還認領保管單十八紙在卷
    （詳警卷第二六頁至四三頁）可稽，被告自白核與事實相符，本件事證明確，被
    告竊盜犯行堪以認定。
二、核被告所為，係犯刑法第三百二十條第一項竊盜罪。其先後多次竊盜犯行，時間
    緊接，構成要件相同，顯係基於概括犯意反覆為之，為連續犯，依法應論以一罪
    ，並加重其刑。又被告曾於八十年十月十三日因工作意外造成頭部外傷，顱骨骨
    折、蜘蛛網膜下出血、右額顳硬腦膜外出血、頭挫傷等傷害後，成為中度精神障
    礙患者，業經輔佐人即被告之妻辰○○於九十一年八月二十七日本院調查時到庭
    供述明確（詳本院卷第十五頁），並領有中華民國身心障礙手冊，復有鄭綜合醫
    院八十五年十月十四日之診斷證明書乙份在卷（詳本院卷第二二頁、第二一頁）
    可憑。且被告經八十年間工作受傷後，即情緒不穩、精神恍惚，時而不知自己所
    為何事，需服用藥物方能控制，甚至會有毆打他人之衝動行為乙情，亦據輔佐人
    辰○○到庭供述甚明（詳本院卷第十五頁），另被告於九十一年二月二十六偵查
    中訊問時，因為一中度精神障礙患者，而欠缺陳述能力乙節，亦據載明於訊問筆
    錄（詳偵卷第八頁反面）。此外，經本院函請奇美醫院台南分院對被告為精神鑑
    定，其鑑定結果（六）結論認，被告於二十九歲工作時由三樓高度墜下導致頭部
    外傷與下肢骨折。自此，被告認知功能下降，記憶力變差，情緒不穩定，偶呈現
    衝動控制不好現象。八十五年十月十七日前來本院初診，診斷為器質性精神病。
    八十八年十月十二日在本院完成身心障礙鑑定為中度失智症類。被告因頭部外傷
    ，認知功能下降，近一、二年雖有接受治療，但療效不佳，目前總智商為五十二
    ，腦波檢查尚有腦功能受損之現象，但由於被告頭部外傷導致大腦的器質病變，
    使其現實判斷力變差，故推斷其案發時之精神狀能已達精神弱程度，有該院九十
    一年九月十二日（九一）美分字第０三二０號書函函附之精神鑑定報告在卷（詳
    本院卷第二三頁至二五頁）可稽。綜合上情，應可認定被告為前揭行為時，其精
    神狀態及對外界事物之判斷能力，顯較普通人之平均程度減退，並已達精神耗弱
    之程度。被告行為時既為一精神耗弱之人，爰依刑法第十九條第二項規定減輕其
    刑，並依刑法第七十一條之規定先加後減其刑。爰審酌被告犯罪之動機、目的、
    手段、竊取財物之價值為五萬八千八百元尚非輕微、因工作意外而成為中度精神
    障礙患者、犯後坦承犯行等一切情狀，量處如主文所示之刑，並諭知易科罰金之
    折算標準。末查被告未曾受有期徒刑以上刑之宣告，有台灣台南地方院檢察署刑
    案資料查註紀錄表、台灣高等法院被告全國前案紀錄表附卷可稽，其因一時失慮
    致罹刑章，經此科刑之教訓，已足資警惕，信無再犯之虞，且因工作意外而成為
    中度精神障礙患者，本院因認其所受宣告之刑，以暫不執行為適當，併予宣告緩
    刑二年，以啟自新。至被告用以竊取銅質花瓶、香爐之磚塊，係被告隨手拾得之
    物，顯非被告所有，已據被告供明在卷，爰不宣告沒收，併此敘明。
據上論斷，應依刑事訴訟法第四百五十二條、第二百九十九條第一項前段，刑法第五
十六條、第三百二十條第一項、第十九條第二項、第四十一條第一項前段、第七十四
條第一款，罰金罰鍰提高標準條例第一條前段、第二條，判決如主文。
本案經檢察官張太龍到庭執行職務。
中      華      民      國      九十一      年      十    月    十七    日
                                            臺灣臺南地方法院刑事第二庭
                                                審判長法官  侯明正
                                                      法官  鄧希賢
                                                      法官  陳金虎
右正本證明與原本無異。
如不服本判決，應於判決送達後十日內，向本院提出上訴狀。（須附繕本）
中      華      民      國      九十一      年      十    月    十十八  日
                                                書  記  官  楊建新
附錄法條
中華民國刑法第三百二十條第一項：
意圖為自己或第三人不法之所有，而竊取他人之動產者，為竊盜罪，處五
年以下有期徒刑、拘役或五百元以下罰金。
